---
title: "Retards sur les liaisons TGV de la SNCF"
author: "(P. Cottais & E. Hermance)"
output: 
  flexdashboard::flex_dashboard:
    theme: bootstrap
    orientation: columns
    vertical_layout: fill
    navbar:
      - { title: "Données :", align: right }
      - { icon: "fa-train", href: "https://www.kaggle.com/gatandubuc/public-transport-traffic-data-in-france", align: right }
      - { icon: "fa-map", href: "https://www.data.gouv.fr/en/datasets/gares-tgv-en-france/", align: right }
params:
  setup_path: ../resources/
---

<style>                     
.navbar {
background-color: #0088CE;
border-color: #0088CE;
}
.navbar-brand {
color: white!important;
}

.navbar-inverse .navbar-nav > .active > a, .navbar-inverse .navbar-nav > .active > a:hover, .navbar-inverse .navbar-nav > .active > a:focus {
    color: white;
    background-color: #0088CE;
    font-weight: bold;
}


.fa {
color: white;
}

.navbar-inverse .navbar-nav > li > a {
color: white;
}

.navbar-inverse .navbar-nav > li > a:hover {
color: white;
}


</style>   


```{r setup, include=FALSE}
knitr::opts_chunk$set(warning = FALSE, message = FALSE)
library(sf)
library(flexdashboard)
library(readr)
library(tidyverse)
library(GGally)
library(maps)
library(geosphere)
library(mapproj)
library(sp)
library(sna)
library(viridis)
```



```{r data, eval=TRUE, echo=FALSE, message=FALSE, warning=FALSE, results='hide'}
train <- read_csv("data/Regularities_by_liaisons_Trains_France.csv")
coord <- read_delim("data/Coordonnees.csv", delim = ";", escape_double = FALSE,
                    trim_ws = TRUE)

# add new fields
train <- train %>% 
  mutate(
    Nb_circulations = `Number of expected circulations`-`Number of cancelled trains`,
    # % of late trains (on arrival)
    Percent_trains_late_arr = `Number of trains late on arrival`/Nb_circulations,
    # % of late trains (at departure)
    Percent_trains_late_dep = `Number of late trains at departure`/Nb_circulations,
    # Season from month
    Season = case_when(Month %in% 2:4 ~ "A",
                       Month %in% 5:7 ~ "B",
                       Month %in% 8:10 ~ "C",
                       Month %in% c(11, 12, 1) ~ "D"),
    # Number of late trains on arrival by reason
    Nb_late_external_causes = `Number of trains late on arrival`*`% trains late due to external causes (weather, obstacles, suspicious packages, malevolence, social movements, etc.)`,
    Nb_late_infrastructure = `Number of trains late on arrival`*`% trains late due to railway infrastructure (maintenance, works)`,
    Nb_late_traffic_mgmt = `Number of trains late on arrival`*`% trains late due to traffic management (rail line traffic, network interactions)`,
    Nb_late_rolling_stock = `Number of trains late on arrival`*`% trains late due to rolling stock`,
    Nb_late_station_mgmt = `Number of trains late on arrival`*`% trains late due to station management and reuse of material`,
    Nb_late_passengers = `Number of trains late on arrival`*`% trains late due to passenger traffic (affluence, PSH management, connections)`
  )

month.name.fr <- c("Janvier", "Février", "Mars", "Avril", "Mai", "Juin", "Juillet",
                   "Août", "Septembre", "Octobre", "Novembre", "Décembre")
season.name.fr <- c("Printemps", "Été", "Automne", "Hiver")

```

# Tableau de bord

L'objectif de ce tableau de bord est d'identifier les zones les plus sujettes au retard des TGV afin de comprendre les raisons de ces différences inter-zone. Ces zones sont les destinations au départ de Paris, point central de la France jacobine actuelle.

Column {.tabset .tabset-fade}
-----------------------------------------------------------------------

### En gare de départ...
```{r map, echo=FALSE, message=FALSE, warning=FALSE}
# liaison map
# edges: liaisons

e_train <- train %>% select(`Departure station`, `Arrival station`,
                            `Number of expected circulations`,`Number of cancelled trains`,`Number of trains late on arrival`,`Number of late trains at departure`) %>% 
  rename(Dep = `Departure station`, Arr = `Arrival station`) %>% 
  group_by(Dep, Arr) %>% 
  summarise(Nb = sum(`Number of expected circulations`-`Number of cancelled trains`, na.rm = TRUE), Nb_Delay = sum(`Number of trains late on arrival`,na.rm=TRUE), Nb_Delay_dep = sum(`Number of late trains at departure`), na.rm = TRUE)

e_train <- e_train %>% 
  filter(str_detect(Dep,"PARIS")|str_detect(Arr,"PARIS"))

e_trajet <- read_delim("data/e_trajet.csv", delim = ";", 
                       escape_double = FALSE, trim_ws = TRUE)

e_train <- as.data.frame(c(e_train, e_trajet[,4:5]))

Trajet_df <- e_train %>% 
  group_by(Trajet.A,Trajet.B) %>% summarise(retard = sum(Nb), Delay = sum(Nb_Delay), Delay_dep = sum(Nb_Delay_dep))

# nodes: stations
nodes_train <- coord %>% filter(`Departure station` %in% e_train$Dep |
                                  `Departure station` %in% e_train$Arr) %>% 
  rename(Station = `Departure station`)


for (i in 1:nrow(Trajet_df)){
  for (j in 1:nrow(nodes_train)){
    if (Trajet_df$Trajet.B[i] == nodes_train$Station[j]){
      Trajet_df$Direction[i] <- nodes_train$Direction[j] 
    }
  }
}

retard <- Trajet_df %>% group_by(Direction) %>% 
  summarise(Total = sum(retard), Delay = sum(Delay),Delay_dep = sum(Delay_dep))


Fleches <- read_delim("data/Fleches.csv", delim = ";", 
                      escape_double = FALSE, trim_ws = TRUE)

Cardinaux <- cbind(retard,Fleches)

Cardinaux$Percent <- (Cardinaux$Delay/Cardinaux$Total)*100
Cardinaux$Percent_dep <- (Cardinaux$Delay_dep/Cardinaux$Total)*100
Paris <- c("PARIS",sum(Cardinaux$Total),sum(Cardinaux$Delay),sum(Cardinaux$Delay_dep),"PARIS",	2.3522219, 	48.856614, (sum(Cardinaux$Delay)/sum(Cardinaux$Total))*100, (sum(Cardinaux$Delay_dep)/sum(Cardinaux$Total))*100)
Paris <- t(as.data.frame(Paris))
colnames(Paris) <- colnames(Cardinaux)

Final_train <- rbind(Cardinaux, Paris)
rownames(Final_train) <- Final_train$Direction 
Final_train$Total <- as.numeric(Final_train$Total)
Final_train$Delay <- as.numeric(Final_train$Delay)
Final_train$Delay_dep <- as.numeric(Final_train$Delay_dep)
Final_train$Longitude <- as.numeric(Final_train$Longitude)
Final_train$Latitude <- as.numeric(Final_train$Latitude)
Final_train$Percent <- as.numeric(Final_train$Percent)
Final_train$Percent_dep <- as.numeric(Final_train$Percent_dep)

dpt_shape <-  st_read(dsn = 'depts',quiet = TRUE)

dpt_shape %>%
  select(CODE_DEPT, NOM_DEPT, NOM_REGION) %>%
  group_by(NOM_REGION) %>%
  summarise(geometry= st_union(geometry)) %>% st_as_sf() ->
  region



region_dir <- read_delim("data/region.csv", delim = ";", 
                         escape_double = FALSE, trim_ws = TRUE)
colnames(region_dir) <- c("NOM_REGION","Localisation")

region_uni <- cbind(region,region_dir)
region_uni <- region_uni[,-2]

region_uni <- region_uni[-9,] #Retrait de la corse

region_uni %>% 
  group_by(Localisation) %>% 
  summarise(geometry = st_union(geometry)) %>% st_as_sf() -> 
  Delimitation

Delimitation$geometry <- (Delimitation$geometry / 1000000)

Delimitation <- sf::st_cast(Delimitation, "MULTIPOLYGON")

color_point <- c("#440154FF","#31688EFF","grey","#35B779FF","#FDE725FF")

carte <- ggplot() + geom_sf(aes(fill = Delimitation$Localisation, geometry = Delimitation$geometry)) + scale_fill_manual(values = color_point, guide = "none")

Final_train$Latitude <- c(6.8,6.8,6.4,6.4,6.85)
Final_train$Longitude <- c(0.9,0.5,0.9,0.5,0.65)

Depart <- carte + 
  geom_segment(aes(x = Final_train$Longitude[5], xend = Final_train$Longitude[-5], y = Final_train$Latitude[5], yend = Final_train$Latitude[-5], size = Final_train$Total[-5], color = Final_train$Percent_dep[-5]), lineend = "round", inherit.aes = FALSE, arrow = arrow(angle = 50)) +
  scale_size_continuous(name = "Nombre total de trains", range = c(1,5), labels = c("200000 trains","300000 trains","400000 trains","500000 trains","600000 trains")) +
  labs(title = "Proportion de retard selon le secteur Géographique",color = "Trains en retard au départ (en %)", caption = "Période : janvier 2015 à juin 2020") +
  scale_color_gradient("Trains en retard au départ (en %)", high = "darkblue", low = "cyan")  +
  theme(panel.background = element_blank(), #On enlève le fond
        axis.title = element_blank(), #On enlève le titre des axes
        axis.ticks = element_blank(), #On enlève les graduations
        axis.text = element_blank(), #On enlève le texte des axes
        legend.key.size = unit(0.8,"cm"),
        legend.title = element_text(size = 10, face = "italic"),
        plot.title = element_text(size = 14, face = "bold.italic", hjust = 0.5),
        legend.box = "vertical",
        legend.position = "bottom",
        legend.margin=margin(),
        legend.justification = "center",
        plot.caption = element_text(size = 8, face = "italic", hjust = 1)) + 
  guides(size = guide_legend(keyheight = unit(1, "cm"), keywidth = unit(1, "cm"), ncol = 3, title.position = "left",
                             title.hjust = 0.5, label.position = "left", label.hjust = 0.5, hjust = 0.5)) +
  geom_text(aes(x = Final_train$Longitude, y = Final_train$Latitude) ,label = rownames(Final_train), nudge_x = 0, nudge_y = c(-0.08,-0.08,-0.06,-0.06,0.08), fontface = 2, color = c("white","white","black","black","white"))

Depart
```


### En gare d'arrivée...
```{r map2, echo=FALSE, message=FALSE, warning=FALSE}
Arrivee <- carte + 
  geom_segment(aes(x = Final_train$Longitude[5], xend = Final_train$Longitude[-5], y = Final_train$Latitude[5], yend = Final_train$Latitude[-5], size = Final_train$Total[-5], color = Final_train$Percent[-5]), lineend = "round", inherit.aes = FALSE, arrow = arrow(angle = 50)) +
  scale_size_continuous(name = "Nombre total de trains", range = c(1,5), labels = c("200000 trains","300000 trains","400000 trains","500000 trains","600000 trains"))+
  labs(title = "Proportion de retard selon le secteur Géographique", color = "Trains en retard à l'arrivée (en %)", caption = "Période : janvier 2015 à juin 2020" ) +
  scale_color_gradient("Trains en retard à l'arrivée (en %)", high = "darkblue", low = "cyan")  +
  theme(panel.background = element_blank(), #On enlève le fond
        axis.title = element_blank(), #On enlève le titre des axes
        axis.ticks = element_blank(), #On enlève les graduations
        axis.text = element_blank(), #On enlève le texte des axes
        legend.key.size = unit(0.8,"cm"),
        legend.title = element_text(size = 10, face = "italic"),
        plot.title = element_text(size = 14, face = "bold.italic", hjust = 0.5),
        legend.box = "vertical",
        legend.position = "bottom",
        legend.margin=margin(),
        legend.justification = "center",
        plot.caption = element_text(size = 8, face = "italic", hjust = 1)) + 
  guides(size = guide_legend(keyheight = unit(1, "cm"), keywidth = unit(1, "cm"), ncol = 3, title.position = "left",
                             title.hjust = 0.5, label.position = "left", label.hjust = 0.5, hjust = 0.5)) +
  geom_text(aes(x = Final_train$Longitude, y = Final_train$Latitude) ,label = rownames(Final_train), nudge_x = 0, nudge_y = c(-0.08,-0.08,-0.06,-0.06,0.08), fontface = 2, color = c("white","white","black","black","white"))

Arrivee

```



Column {data-width=700}
-----------------------------------------------------------------------

### Évolution saisonnière des retards {data-height=400}

####
```{r graph1, fig.height=3, fig.width=8, echo=FALSE, message=FALSE, warning=FALSE}
# Évolution saisonnière des retards
df_dep <- train %>% 
  filter(str_detect(`Departure station`, "PARIS")) %>% 
  left_join(coord, by = c("Arrival station" = "Departure station")) %>% 
  group_by(Season, Direction) %>% 
  summarise(Retards = mean(Percent_trains_late_dep, na.rm = TRUE))
df_arr <- train %>% 
  filter(str_detect(`Departure station`, "PARIS")) %>% 
  left_join(coord, by = c("Arrival station" = "Departure station")) %>% 
  group_by(Season, Direction) %>% 
  summarise(Retards = mean(Percent_trains_late_arr, na.rm = TRUE))
df_dep_arr <- rbind(df_dep, df_arr)
df_dep_arr$Gare <- as.factor(c(rep("Départ", 16),
                               rep("Arrivée", 16)))

ggp1 <- df_dep_arr %>% 
  # diagramme en barres
  ggplot() + aes(x = Season, y = Retards*100, fill = tolower(Direction)) +
  geom_bar(stat = "identity", position='dodge', width = 0.5) +
  scale_x_discrete(labels = season.name.fr) +
  ylab(element_blank()) + xlab(element_blank()) +
  labs(title = "Trains en retard (en %)",
       caption = "Période : janvier 2015 à juin 2020") +
  theme(plot.title = element_text(size = 12, face = "bold.italic", hjust = 0.5),
        plot.caption = element_text(size = 8, face = "italic", hjust = 1),
        legend.position = "bottom",
        legend.title = element_blank(),
        axis.text.x = element_text(vjust = 0.5),
        panel.background = element_rect(fill = "white"),
        panel.grid = element_line(color = 'grey', linetype = 'dotted'),
        panel.grid.major.x = element_blank(),
        axis.ticks.x = element_blank()) +
  # scale_fill_brewer(palette="Paired")  # colorblind -friendly palette
  # scale_fill_brewer(palette="Dark2)
  scale_fill_viridis(discrete=TRUE) +
  facet_wrap(~Gare, nrow = 2, strip.position = "right")
ggp1
```


### Évolution saisonnière des motifs
```{r graph2, fig.width = 9, echo=FALSE, message=FALSE, warning=FALSE}
# Évolution saisonnière des retards selon leur motif
df_retards <- train %>%
  filter(str_detect(`Departure station`, "PARIS")) %>%
  left_join(coord, by = c("Arrival station" = "Departure station")) %>%
  select(`Arrival station`, Season, Direction,
         `Number of late trains at departure`, `Number of trains late on arrival`) %>% 
  group_by(Season, Direction) %>% 
  summarise(Nb_retards = sum(`Number of trains late on arrival`, na.rm = TRUE))

df_graph2 <- train %>%
  filter(str_detect(`Departure station`, "PARIS")) %>%
  left_join(coord, by = c("Arrival station" = "Departure station")) %>%
  select(`Arrival station`, Season, Direction,
         Nb_late_external_causes,
         Nb_late_infrastructure,
         Nb_late_traffic_mgmt,
         Nb_late_rolling_stock,
         Nb_late_station_mgmt,
         Nb_late_passengers) %>% 
  # pivot dataframe to switch causes from 6 columns to 6 row per individual
  pivot_longer(cols = -c(`Arrival station`, Season, Direction)) %>% 
  mutate(Motif = case_when(name=="Nb_late_external_causes"~"Causes extérieures",
                           name=="Nb_late_infrastructure"~"Infrastructure (maintenance, travaux)",
                           name=="Nb_late_traffic_mgmt"~"Gestion du trafic (voie ferrée)",
                           name=="Nb_late_rolling_stock"~"Matériel roulant",
                           name=="Nb_late_station_mgmt"~"Gestion en gare, réutilisation de matériel",
                           name=="Nb_late_passengers"~"Prise en compte voyageurs")) %>% 
  group_by(Season, Direction, Motif) %>% 
  summarise(Retards = sum(value, na.rm = TRUE)) %>% 
  left_join(df_retards, by = c("Season", "Direction")) %>% 
  mutate(Perc_retard = Retards/Nb_retards)

ggp2 <- df_graph2 %>% 
  # diagramme en barres
  ggplot() + aes(x = Season, y = Perc_retard*100, fill = tolower(Direction)) +
  geom_bar(stat = "identity", position='dodge', width = 0.5) +
  scale_x_discrete(labels = season.name.fr) +
  # scale_y_continuous(labels = c(0, 100, 200, 300)) +
  ylab(element_blank()) + xlab(element_blank()) +
  labs(title = "Causes des retards (en %)",
       caption = "Période : janvier 2015 à juin 2020") +
  theme(plot.title = element_text(size = 12, face = "bold.italic", hjust = 0.5),
        plot.caption = element_text(size = 8, face = "italic", hjust = 1),
        legend.position = "bottom",
        legend.title = element_blank(),
        axis.text.x = element_text(vjust = 0.5),
        panel.background = element_rect(fill = "white"),
        panel.grid = element_line(color = 'grey', linetype = 'dotted'),
        panel.grid.major.x = element_blank(),
        axis.ticks.x = element_blank()) +
  scale_fill_viridis(discrete=TRUE) +
  facet_wrap(~Motif, scales = "fixed")
ggp2
```

# Annexe

## Table des effectifs
```{r echo=FALSE}
train %>% 
  filter(str_detect(`Departure station`, "PARIS")) %>%
  left_join(coord, by = c("Arrival station" = "Departure station")) %>%
  group_by(Direction) %>% 
  summarise(`Nombre total de trains` = sum(Nb_circulations, na.rm = TRUE),
            `Nombre de trains en retards à l'arrivée` = 
              sum(`Number of trains late on arrival`, na.rm = TRUE),
            `Nombre de trains en retards à l'arrivée` = 
              sum(`Number of late trains at departure`, na.rm = TRUE))
```


